【裁判字號】    95,簡上,56
【裁判日期】    950814
【裁判案由】    毒品危害防制條例
【裁判全文】
臺灣士林地方法院刑事判決              95年度簡上字第56號
上  訴  人  臺灣士林地方法院檢察署檢察官
被      告  甲○○
上列上訴人因被告違反毒品危害防制條例案件，不服本院士林簡
易庭中華民國94年10月31日94年度士簡字第1110號第一審簡易判
決（聲請簡易判決處刑案號：94年度毒偵字第1644號），提起上
訴暨移送併案審理（94年度毒偵字第2484、第2075號），本院合
議庭為第二審判決如下：
    主  文
原判決撤銷。
甲○○連續施用第二級毒品，累犯，處有期徒刑陸月，如易科罰
金，以銀行佰元即新台幣玖佰元折算壹日。扣案第二級毒品安
非他命貳包（共淨重零點肆貳公克、驗餘淨重零點肆公克）沒收
銷燬之。扣案之玻璃球吸食器貳個均沒收。
    事  實
一、甲○○曾於民國87年間因違反麻醉藥品管理條例案件，經本
    院判處有期徒刑4 月確定，於89年4 月17日易科罰金執行完
    畢。其前因施用毒品案件，經本院以94年度毒聲字第27號裁
    定送觀察、勒戒後，因認無繼續施用毒品之傾向，經臺灣士
    林地方法院檢察署檢察官於民國94年2 月23日以94年度毒偵
    字第238 號不起訴處分確定，並於94年2 月24日執行觀察勒
    戒完畢釋放出所。詎其仍不知悔改，復於觀察勒戒執行完畢
    釋放後5 年內，基於施用第2 級毒品之概括犯意，自94年4
    月14日起至同年8 月7 日止，在臺北市○○區○○路磺港公
    園內，平均約2 、3 天施用1 次，連續施用第2 級毒品安非
    他命多次。嗣先於94年4 月14日上午6 時10分許，在臺北市
    北投區○○○路○ 段160 號前為警查獲，並扣得第2 級毒品
    安非他命2 包（共淨重0.42公克、驗餘淨重0.4 公克）、吸
    食器1 個；復於94年8 月8 日凌晨零時45分許，在臺北市○
    ○區○○路257 巷口為警查獲，並扣得玻璃球吸食器1 個。
二、案經臺北市政府警察局北投分局報請臺灣士林地方法院檢察
    署檢察官偵查後聲請簡易判決處刑暨移送併案審理。
    理  由
一、訊據被告甲○○於本院審理時對其前揭連續施用第2 級毒品
    安非他命之事實均坦承不諱，且被告為警查獲後採集之尿液
    檢體，經分別送台灣尖端先進生技醫藥股份有限公司及台灣
    檢驗科技股份有限公司先以酵素免疫分析法初步檢驗，再以
    氣相層析質譜儀法確認檢驗結果，均呈安非他命及甲基安非
    他命陽性反應，此有台灣尖端先進生技醫藥股份有限公司94
    年4 月21日濫用藥物檢驗報告、台灣檢驗科技股份有限公司
    94年8 月19日濫用藥物尿液檢驗報告各1 紙在卷可稽。又被
    告經警扣案之第2 級毒品安非他命2 包，經臺北市政府警察
    局保安大隊以聯勤二○四廠製造之毒品檢驗A 包試劑初步檢
    驗結果，呈安非他命反應，復經臺北市政府警察局以氣相層
    析質譜分析法檢驗結果，亦檢出第2 級毒品甲基安非他命、
    N-N 二甲基安非他命成份，有臺北市政府警察局保安大隊毒
    品初步鑑驗報告單、臺北市政府警察局94年9 月5 日北市鑑
    毒字第288 號鑑驗通知書各1 份附卷可按，並有玻璃球吸食
    器2 個扣案為憑，足徵被告前開施用第2 級毒品安非他命之
    自白與事實相符，堪予採信。按施用毒品經觀察、勒戒或強
    制戒治執行完畢釋放後，5 年內再犯毒品危害防制條例第10
    條之施用毒品罪者，檢察官應依法追訴，毒品危害防制條例
    第23條第2 項定有明文。查本件被告甲○○前因施用第2級
    毒品案件，經本院以94年度毒聲字第27號裁定送觀察、勒戒
    後，因認無繼續施用毒品之傾向，經臺灣士林地方法院檢察
    署檢察官於94年2 月23日以94年度毒偵字第238 號不起訴處
    分確定，並於94年2 月24日執行完畢釋放出所等情，有臺灣
    士林地方法院檢察署94年度毒偵字第238 號不起訴處分書及
    臺灣高等法院被告前案紀錄表各1 份附卷可考。從而，被告
    確有於觀察勒戒執行完畢釋放後，5 年以內再犯毒品危害防
    制條例第10條第2 項之施用第2 級毒品犯行。故本件事證明
    確，被告犯行洵堪認定，應依法論科。
二、核被告甲○○所為，係犯毒品危害防制條例第10條第2 項之
    施用第2 級毒品罪，被告持有第2 級毒品安非他命進而施用
    ，持有毒品之低度行為，應為施用毒品之高度行為所吸收，
    不另論以持有第2 級毒品罪。按新修正刑法第2 條第1 項規
    定，已將新、舊法適用之「從新從輕」原則，改採「從舊從
    輕」原則，此條項規定，僅係新、舊法之比較適用之宣示性
    指導原則，並非實體刑罰法律，自不生行為後法律變更之比
    較適用問題。而被告行為後，刑法第56條連續犯之規定，業
    於94年1 月7 日修正公布刪除，並於95年7 月1 日施行，則
    被告之犯行，因行為後新法業已刪除連續犯之規定，此刪除
    雖非犯罪構成要件之變更，但顯已影響行為人刑罰之法律效
    果，自屬法律有變更，依新法第2 條第1 項規定，比較新、
    舊法結果，仍應適用較有利於被告之行為時法律即舊法論以
    連續犯（最高法院95年第8 次刑事庭會議決議參照）。本件
    被告先後多次施用安非他命之犯行，時間密接，方法相同，
    觸犯構成要件相同之罪，顯係基於概括犯意為之，應為連續
    犯，應依修正前刑法第56條之規定，論以連續施用第2 級毒
    品一罪，並加重其刑。再按受有期徒刑之執行完畢後，再犯
    有期徒刑以上之裁判上一罪，適用於累犯時，應以最初行為
    之犯罪時作為計算累犯成立與否之標準，至其犯罪行為終了
    於何時，則非所問（最高法院82年台上字第1751號判決參照
    ）。經查，被告有如事實欄所載之犯罪科刑及執行情形，有
    臺灣高等法院被告前案紀錄表1 份在卷可按，其於受有期徒
    刑之執行完畢後，5 年內於94年4 月14日再故意犯本件有期
    徒刑以上之裁判上一罪，不論依修正前之刑法第47條，或修
    正後之刑法第47條第1 項之規定，均構成累犯，對被告而言
    並無有利或不利之情形，自不生新舊法比較之問題，應逕依
    修正前之刑法第47條，論以累犯，並遞予加重其刑。聲請人
    原聲請簡易判決處刑事實僅提及被告自94年2 月24日觀察勒
    戒執行完畢釋放後某日起至94年8 月7 日晚上6 時許止施用
    第2 級毒品安非他命之事實，而未敘及併案部分被告其餘連
    續施用第2 級毒品安非他命犯行，然該部分事實與聲請人聲
    請簡易判決處刑書所載之犯罪事實既具有連續犯之裁判上一
    罪關係，依刑事訴訟法第267 條規定，自為起訴效力所及，
    本院當應併予審究，附此敘明。
三、原審認被告犯有連續施用第2 級毒品罪，予以論罪科刑，固
    非無見，惟就移送併辦部分，原審未及審酌，尚有未合，檢
    察官上訴意旨據此指摘原判決不當，核有理由，自應由本院
    將原判決予以撤銷改判。爰審酌被告前曾因施用毒品之犯行
    ，經觀察、勒戒後，仍無法戒除其毒癮，竟再度涉犯本案，
    足見其深陷毒癮而難以自拔，惟施用毒品僅係戕害自身健康
    ，尚未危害他人，並考量其生活狀況、智識程度，施用毒品
    之次數，暨犯罪後坦承犯行，表示悔意等一切情狀，量處如
    主文所示之刑。又被告犯罪時之刑法第41條第1 項前段規定
    ：「犯最重本刑為5 年以下有期徒刑以下之刑之罪，而受6
    個月以下有期徒刑或拘役之宣告，因身體、教育、職業、家
    庭之關係或其他正當事由，執行顯有困難者，得以1 元以上
    3 元以下折算1 日，易科罰金。」又修正前罰金罰鍰提高標
    準條例第2 條（於95年7 月1 日修正刪除）規定，就其原定
    數額提高為100 倍折算1 日，則本件被告行為時之易科罰金
    折算標準，最高得以銀元300 元折算1 日，經折算為新臺幣
    後，應以新臺幣900 元折算為1 日。惟95年7 月1 日修正公
    布施行之刑法第41條第1 項前段則規定：「犯最重本刑為5
    年以下有期徒刑以下之刑之罪，而受6 個月以下有期徒刑或
    拘役之宣告者，得以新臺幣1000元、2000元或3000元折算1
    日，易科罰金。」比較修正前後之易科罰金折算標準，以修
    正前之規定，較有利於被告，則應依修正後刑法第2 條第1
    項前段，適用修正前刑法第41條第1 項前段規定，定其易科
    罰金之折算標準，以資懲儆。
四、扣案之第2 級毒品安非他命2 包（共淨重0.42公克、驗餘淨
    重0.4 公克），為本案查獲供被告施用之毒品，係屬違禁物
    ，依法不得持有，不問屬於犯人與否，均應依毒品危害防制
    條例第18條第1 項前段之規定沒收銷燬之。另於94年4 月14
    日查獲扣案之玻璃球吸食器1 個；於94年8 月8 日查獲扣案
    之玻璃球吸食器1 個，均為被告所有且係供其施用第2 級毒
    品安非他命所用之物，亦經被告供陳明確，併依刑法第38條
    第1 項第2 款之規定宣告沒收。
五、據上論斷，應依刑事訴訟法第455 條之1 第1 項、第3 項、
    第369 條第1 項前段、第364 條、第299 條第1 項前段，毒
    品危害防制條例第10條第2 項、第18條第1 項前段，刑法第
    2 條第1 項、第11條、修正前刑法第56條、第47條、第38條
    第1 項第2 款、第41條第1 項前段，修正前罰金罰鍰提高標
    準條例第2 條，判決如主文。
本案經檢察官邱智宏到庭執行職務。
中    華    民    國    95    年    8     月    14    日
                  刑事第七庭審判長法  官  趙文卿
                                  法  官  吳祚丞
                                  法  官  王俊雄
以上正本證明與原本無異。
本件不得上訴。
                                  書記官  許秋莉
中    華    民    國    95    年    8     月    18    日
附錄本案論罪科刑法條全文：
毒品危害防制條例第10條第2項
施用第二級毒品者，處 3 年以下有期徒刑。


司法院資訊處製作；財團法人民間司法改革基金會備份。
